【裁判字號】    98,訴,13
【裁判日期】    980331
【裁判案由】    損害賠償
【裁判全文】
臺灣臺東地方法院民事判決                98年度訴字第13號
原      告  林福智更名前為：.
被      告  甲○○
上列當事人間請求損害賠償事件，本院於民國98年3月25日言詞
辯論終結，判決如下：
    主      文
原告之訴駁回。
訴訟費用新臺幣壹萬伍仟捌佰伍拾元，由原告負擔。
    事實及理由
壹、原告主張：
    被告對原告有如本院95年度易字第148號刑事判決書所載之
    犯罪事實（下稱系爭犯罪事實），致原告受有(1)民宿物品之
    毀損新臺幣（下同）23萬元、(2)民宿重新裝潢費用27萬元、
    (3)營業損失50萬元、(4)名譽損失50萬元（合計150萬元）之
    損害，而原告至上開判決確定時，始知賠償義務人為被告。
    爰依民法第184第1項前段、第195條、第196條、第197條侵
    權行為損害賠償之法律關係起訴，聲明求為判決：被告應給
    付原告150萬元。
貳、被告則以：
    自己對原告所為侵權行為之系爭犯罪事實，並不爭執，但該
    事實係發生在民國94年1月1日，距本件訴訟起訴時，應已罹
    消滅時效等語置辯，聲明求為判決：駁回原告之訴。
參、下列事實為兩造所不爭執｛見本院卷（下同）第76頁｝，自
    應堪信為真實，本院爰逕採為辯論及判決之基礎。
一、原告在本院95年度易字第148號刑事卷（含偵查卷、警訊卷
    ）內之陳述或供述均為屬實。
二、被告自承系爭犯罪事實。
肆、本件經兩造同意行集中審理，並協議、整理限縮爭點為（第
    76頁）：
一、原告依侵權行為之法律關係，請求被告給付損害賠償，其請
    求權是否已罹時效消滅？
二、如果尚未罹於時效消滅，則原告請求被告損害賠償，有無理
    由？
三、若原告請求有理由時，則被告應給付原告之金額？
伍、得心證之理由
一、按因侵權行為所生之損害賠償請求權，自請求權人知有損害
    及賠償義務人時起，2年間不行使而消滅；時效完成後，債
    務人得拒絕給付，民法第197條第1項、第144條第1項分別定
    有明文。
二、經查：
  (一)原告於94年1月8日在臺東縣警察局臺東分局溫泉派出所指述
    ：「（你於何時、何地遭人打傷及毀損物品？）94年1月1日
    晚上18時45分許，在臺東縣卑南鄉○○村○○路192號」、
    「（是遭何人打傷？）是遭.... 徐欽凱（係指第三人）..
    及約40名身分不詳之男子」、「（毀損何物品？）大門玻璃
    門6塊、側門玻璃門3塊、花格紗門1片、電視機34吋1台、20
    吋1台、電腦1台、電腦列印機1台、傳真機1台、電話機2台
    、電風扇1台、玻璃窗2片、飲水機1台、電熱水瓶1台、陶瓷
    茶壺1個、冰箱1台、風景畫1幅、PS2遊戲主機、酒櫃玻璃窗
    、書櫃玻璃窗、辦公桌玻璃2片（下稱系爭物品）」等語（
    見該分局信警刑字第0940001751號刑案偵查卷宗第13頁至第
    14頁，影本附在本院卷第65頁）。(2)原告復於94年6月13日
    在同前揭派出所指稱：「（你今日為何到所接受警方製作調
    查筆錄）因為發生於94年1月1日18時45分許，在臺東縣卑南
    鄉○○村○○路192號（永安民宿）發生傷害、毀損案，經
    我查訪得知有一名涉案人要來提供警方」、「（該名涉案人
    年籍資料為何？）甲○○（66年1月22日生....）」、「（
    請你敘述甲○○當天涉案情形？）當天他與乙○○等一夥人
    一起衝進我店裡，當時他是持鋁棒朝我打完後，又接著朝屋
    內物品砸毀後，又追著我打，追到馬路上後才離去」等語（
    見臺灣臺東地方法院檢察署94年核退字第532號偵查卷宗第
    14頁至第15頁，影本附在本院卷第69頁至第70頁）。(3)另被
    告系爭犯罪事實及毀損系爭物品之時間，經本院認定為「於
    民國94年1月1日下午」，並於96年8月29日以95年度易字第
    148號刑事判決：「甲○○共同傷害人之身體，累犯，處拘
    役伍拾伍日....；又共同損壞如附表所示他人之物，累犯，
    處有期徒刑肆月，....。」在案，復提起上訴後，經臺灣高
    等法院花蓮分院於96年12月25日以96年度上易字第185號判
    決駁回上訴，而確定在案，有前揭判決書影本在卷可稽（第
    8頁至第19頁）。故系爭犯罪事實係發生在94年1月1日，而
    原告因上開侵權行為而生有損害賠償，其知悉被告為賠償義
    務人之時點，最遲應係在94年6月13日，應昭灼然。
  (二)據上，原告因被告侵權行為所生之損害賠償請求權，其2年
    時效之屆滿日，應為94年06月13日甚明。惟原告迄至97年12
    月22日始向本院遞狀，訴請被告給付侵權行為之損害賠償，
    此有本院蓋有該日期戳之原告起訴狀在卷可按。揆諸前揭規
    定，原告在本件之請求，顯已逾2年時效之規定。職是，被
    告自得抗辯原告之請求權於時效完成後，而拒絕給付，應無
    疑義。
  (三)至於兩造前揭限縮之第二點、第三點爭點，業因上開時效之
    經過，被告得拒絕給付，自無庸再為審酌，附此敘明。
二、綜上所述，原告依侵權行為損害賠償之法律關係，請求被告
    應給付如其聲明所示，為無理由，應予駁回。
陸、據上論結，本件原告之訴，為無理由，依民事訴訟法第78條
    、第87條之規定，判決如主文。
中    華    民    國    98    年    3    月    31    日
                  民事庭  法  官  陳兆翔
以上正本，係照原本作成。
如對本判決上訴，須於判決送達後20日內，向本院提出上訴狀。
中    華    民    國    98    年    3    月    31    日
                          書記官  林建成


司法院資訊處製作；財團法人民間司法改革基金會備份。
